【裁判字號】    98,台上,2990
【裁判日期】    980527
【裁判案由】    違反毒品危害防制條例
【裁判全文】
最高法院刑事判決            九十八年度台上字第二九九０號
上  訴  人  甲○○
選任辯護人  李淑妃律師
上  訴  人  乙○○
            丙○○
上 列一 人
選任辯護人  歐陽志宏律師
上  訴  人  丁○○  男民國○○年○月○○日生
                    身分證統一編號：Ｚ000000000
                    住台灣省屏東縣潮州鎮○○里○○路7號
選任辯護人  鄭淑貞律師
上列上訴人等因違反毒品危害防制條例案件，不服台灣高等法院
高雄分院中華民國九十八年二月二十七日第二審判決（九十七年
度上訴字第一六七八號，起訴案號：台灣屏東地方法院檢察署九
十六年度偵字第一四九八、一七七四、三０五０號），提起上訴
，本院判決如下：
    主  文
原判決關於甲○○、乙○○部分均撤銷，發回台灣高等法院高雄
分院。
其他上訴駁回。
    理  由
一、撤銷發回部分：
本件原判決認定上訴人甲○○、乙○○有如其事實欄所載之犯行
，而撤銷第一審關於該部分之科刑判決，改判論處甲○○如原判
決附表（下稱附表）三；乙○○如附表四所示等（甲○○為累犯
）罪刑，固非無見。
惟查：(一)、有罪之判決書，須詳載其所認定之犯罪事實，並於理
由內逐一說明其所憑之證據及認定之理由，以使事實與理由兩相
一致，方為合法。倘事實欄已有敘及，而理由內未加說明，即有
理由不備之當然違法。本件原判決認定甲○○及乙○○各有如附
表一編號３－１至３－１１、４－１至４－８、５－１至５－４
５、６－１至６－４所載販賣毒品海洛因予阮君漢、談國偉、郭
文霖、潘惠嬿之犯行（各該事實參監聽譯文）等情（見原判決第
四頁第十四至十六行、第三二至四二頁）；依理由之說明，以甲
○○、乙○○與阮君漢等四人間之通訊監察譯文為其論據之一。
然原判決認定甲○○、乙○○有販賣海洛因計六十八次之犯行，
似認甲○○、乙○○所犯為實質上數罪，既採通訊監察譯文為論
罪之依據，即應就通訊監察譯文內容與甲○○、乙○○各次販賣
行為相互勾稽，並逐一說明何段之譯文內容得為各次販賣海洛因
行為之佐證，始足認已為完備之論證。乃原判決僅於理由內泛稱
，諸如：附表一(1)編號３－１至３－１１阮君漢部分：「我小胖
……半張（指新台幣〈下同〉五百元）……軟仔（指海洛因）…
…你在家嗎……我到了」、「我小胖……買一張（指一千元）軟
仔……日新門口」（見原判決第十五頁倒數第五行以下）；(2)編
號４－１至４－８談國偉部分：「我剛才那個『韓國』……我籌
有四百多了……（對方）他在樓下等你」、「我韓國……我剩三
百七．．（對方）好，我叫人用給你……在家裏這喔」（見原判
決第十六頁第十行以下）；(3)編號５－１至５－４５郭文霖部分
：「我阿林（霖）……五百……光春郵局……（對方）好！好！
」、「我阿林（霖）……五百……（對方）茂隆骨科」（見原判
決第十六頁倒數第一行至第十七頁第二行）；(4)編號６－１至６
－４潘惠嬿部分：「（對方）你誰？喔～燕（嬿）嗎？……嗯啦
。……一張啦。……（對方）茂隆骨科」、「五百……嬿仔啦。
……（對方）好～我家」云云（見原判決第十七頁第十五行以下
），即逕為不利甲○○、乙○○之認定，自有理由不備之違法。
(二)、本件原判決對甲○○犯罪所得應執行部分，於主文欄記載：
「因販賣毒品所得之新台幣伍萬玖仟佰柒拾元沒收」；乙○○
部分記載「因販賣毒品所得之新台幣伍萬陸仟捌佰柒拾元沒收」
。惟依附表三、四犯罪宣告刑欄有關甲○○、乙○○所犯各次販
毒所得之記載，併執行沒收之金額似分別為新台幣（下同）「五
萬九千八百七十元」及「五萬七千三百七十元」；二人併執行連
帶沒收之金額似應為「五萬五千八百七十元」與原判決主文欄諭
知之金額不相適合，亦有未合。(三)、毒品危害防制條例第四條第
一項販賣第一級毒品罪，其法定本刑為「死刑或無期徒刑；處無
期徒刑者，得併科新台幣一千萬元以下罰金」；同條第二項販賣
第二級毒品罪，法定本刑則為「無期徒刑或七年以上有期徒刑，
得併科新台幣七百萬元以下罰金」原判決就甲○○所犯附表三編
號３、８１、８３販賣第二級毒品，暨編號１０販賣第一級毒品
等罪部分，既均未適用刑法第五十九條或其他減輕其刑之法條（
見原判決第二五頁倒數第二行以下），亦未說明有何足以減輕其
刑至低於法定本刑之原因，竟對其販賣第二級毒品部分，量處低
於法定最輕本刑之「有期徒刑三年八月」（見原判決第四七、六
二、六三頁）及販賣第一級毒品部分，量處低於法定最輕本刑之
「有期徒刑十五年」（見原判決第四八頁），亦有判決適用法則
不當之違背法令。以上或為上訴意旨所指摘，或為本院得依職權
調查之事項，應認原判決該部分有撤銷發回更審之原因。原判決
就甲○○、乙○○不另為無罪諭知部分，基於審判不可分原則，
應併予發回。
二、駁回部分：
按刑事訴訟法第三百七十七條規定，上訴於第三審法院，非以判
決違背法令為理由，不得為之。是提起第三審上訴，應以原判決
違背法令為理由，係屬法定要件。如果上訴理由書狀並未依據卷
內訴訟資料，具體指摘原判決不適用何種法則或如何適用不當，
或所指摘原判決違法情事，顯與法律規定得為第三審上訴理由之
違法情形，不相適合時，均應認其上訴為違背法律上之程式，予
以駁回。本件原判決綜合全部卷證資料，認上訴人丙○○、丁○
○有其事實欄所載之犯行，已詳敘所憑之證據與認定之理由，就
丙○○辯稱：其及丁○○、證人張力元、郭啟斌於警詢或偵查之
陳述均與事實不符，其未參與販毒；丁○○則辯以：其為圖交保
始於警詢及偵查時為虛偽之供述，其未參與販毒云云，均不足採
信，已於理由內詳予指駁、說明。因認丙○○、丁○○犯行明確
，而撤銷第一審關於丙○○部分及丁○○附表六編號２、３、４
部分之科刑判決，改判仍論處丙○○如附表五；丁○○如附表六
編號２、３、４所示等（二人均為累犯）罪刑（均量處有期徒刑
），已詳述所憑之證據及其認定之理由。丙○○上訴意旨略稱：
原判決採信證人張力元於警詢歧異之陳述為認定其犯罪事實之基
礎，不採同案被告甲○○、乙○○及張力元分別於警詢、偵審有
利於其之證詞，又未敘明不予採納之理由，有理由不備之違法；
原判決未說明張力元之警詢供述如何具有可信之特別情況，逕採
為論罪之基礎，採證違法。丁○○則略以：其僅單純陪同丙○○
前往，未接觸毒品或獲取利益，其無犯罪或僅係幫助犯，原判決
論以共同販賣毒品之罪，適用法則不當等語。惟查：(一)、犯罪事
實之認定，證據之取捨及其證明力如何，乃事實審法院自由判斷
之職權，如其取捨不違背經驗法則與論理法則，即不得指為違法
，而據為上訴第三審之理由。又證人之證言縱令先後未盡相符，
但事實審法院本於審理時所得之心證，就其證言一部分認為確實
可信予以採取，原非證據法則所不許。本件原判決綜合全案證據
，認定丙○○、丁○○有所載販賣第一級毒品及第二級毒品之犯
行，已說明本於調查所得心證，分別定其取捨而為事實判斷之理
由。所為論斷與客觀存在之經驗與論理法則俱屬無違，自屬事實
審採證、認事之適法職權行使，尚難漫指為違法。原判決未同時
說明甲○○、張力元於警詢或偵審之供述如何不足為丙○○有利
之認定，乃取捨證據之當然結果，仍非理由不備。(二)、原判決已
敘明證人張力元之警詢陳述相較於第一審之證述，如何具有較可
信之特別情況，且為證明丙○○本件犯罪事實存否所必要，依刑
事訴訟法第一百五十九條之二規定得為證據，採為丙○○犯罪之
論據，要與證據法則無違。又原判決併敘明丁○○係基於牟利之
犯意聯絡而參與販賣毒品構成要件之行為等理由稽詳，論以販賣
毒品之共同正犯，其適用之法則，洵無違誤。至其實際獲利若干
，無礙其有本件販毒犯行之認定，未於理由內說明，要難指為違
法。此外，上訴意旨，就原審依職權採證認事之適法行使，或就
原判決已說明事項，專憑己見，泛指為違法，且為單純事實之爭
執，或與判決本旨無關之枝節問題為事實之爭辯，俱非適法之第
三審上訴理由。依前揭說明，應認其等該部分上訴不合法律上之
程式，均予以駁回。至上訴人丁○○不服附表六編號１、５販賣
第一級、第二級毒品部分之判決，其上訴意旨，泛以原判決有違
背證據法則與經驗法則，併有判決不備理由及應於審判期日調查
之證據未予調查之違法為唯一理由，對原判決此部分究竟有如何
之違背法令，並無一語涉及，其此部分上訴同為違背法律上之程
式，亦應予駁回。
據上論結，應依刑事訴訟法第三百九十五條前段、第三百九十七
條、第四百零一條，判決如主文。
中    華    民    國  九十八  年    五    月  二十七  日
                      最高法院刑事第十一庭
                          審判長法官  石  木  欽
                                法官  洪  佳  濱
                                法官  韓  金  秀
                                法官  呂  丹  玉
                                法官  段  景  榕
      本件正本證明與原本無異
                                      書  記  官
中    華    民    國  九十八  年    六    月    三    日
                                                      Ｑ


司法院資訊處製作；財團法人民間司法改革基金會備份。
